【裁判字號】    89,自,100
【裁判日期】    890814
【裁判案由】    侵占
【裁判全文】
臺灣臺南地方法院刑事裁定                          八十九年度自字第一號
    自  訴  人  乙○○
    被      告  甲○○
右列被告因侵占案件，經自訴人提起自訴，本院裁定如左：
    主  文
自訴駁回。
    理  由
一、自訴意旨略稱：如自訴狀所載（如附件）。
二、按法院或受命法官於自訴案件第一次審判期日前訊問及調查結果，如認為案件有
    刑事訴訟法第二百五十二條至第二百五十四條之情形者，得以裁定駁回其自訴，
    同法第三百二十六條第三項定有明文。
三、按侵占罪之成立，以行為人意圖為自己或第三人不法之所有，而侵占自己持有他
    人之物者為構成要件，刑法第三百三十五條第一項定有明文。訊據被告甲○○固
    坦承代收房屋租金等情不諱，惟堅決否認有侵占租金之犯行，辯稱：因為母親過
    世，遺產申報尚未完畢，財產清冊無法馬上趕出來，至於房屋租賃所得之租金，
    都是按照母親之遺願作續租之安排，伊均有將繼承人會議之召開通知自訴人即大
    哥乙○○與其他的兄弟，但大哥有時收到通知卻置之不理，目前租金所得均置放
    於母親生前居住之屋內，留待全體繼承人作分配等語。經查：本件關於被繼承人
    曾楊榮遺產之分配，確經多數繼承人以其應繼分合計逾三分之二決議以續租方式
    處理不動產，且暫時不作租金之分配，以便繳納遺產稅及處理被繼承人生前之債
    務，然後才作公同共有財產之分配，目前則尚未作分配；以上均為繼承人會議召
    開後所作成之結論，且繼承人會議之召開通知均有寄達自訴人乙節，業據證人即
    其餘兄弟曾景農、曾景胤證述明確，且有作為會議通知書之存證信函乙紙、八十
    九年四月十九日財政部國稅局處分書一份附卷足資佐憑，經核與被告所供情節相
    符，是自訴人所言被告有易持有為所有之侵占遺產行為云云，實不足採信。至於
    系爭遺產之分割，若因協議不成，致衍生公同共有物分割之爭議，實乃另一民事
    問題，要難徒以被告因受全體繼承人委任，辦理遺產清冊工作有延誤或不完全，
    而遽認被告有不法所有之侵占意圖。按被告於主觀上既乏不法所有之犯意，客觀
    上亦無侵占之事，自不得以侵占罪責相繩。綜上所述，經調查證據結果尚不足證
    明被告確有侵占之犯行，應認被告罪嫌不足，依照首揭說明，本件自訴應予駁回
    。
據上論斷，應依刑事訴訟法第三百二十六條第三項、第二百五十二條第十款，裁定如
主文。
中    華    民    國      八十九    年      八        月    十四        日
                              臺灣臺南地方法院刑事第三庭
                                  審判長法  官  董武全
        法  官  陳振謙
                                        法  官  謝家宜
右正本證明與原本無異
如不服本裁定應於送達後五日內向本院提出抗告狀
                                        書記官  魏芝雯
中    華    民    國      八十九    年      八        月     十四       日


司法院資訊處製作；財團法人民間司法改革基金會備份。
